【裁判字號】    98,訴,1356
【裁判日期】    990304
【裁判案由】    強盜等
【裁判全文】
臺灣臺南地方法院刑事判決              98年度訴字第1356號
公  訴  人  臺灣臺南地方法院檢察署檢察官
被      告  丙○○
選任辯護人  裘佩恩律師
            林志雄律師
上列被告因強盜等案件，經檢察官提起公訴（97年度營偵字第
2010 號），本院判決如下：
    主  文
丙○○犯攜帶凶器強盜罪，未遂，處有期徒刑參年陸月，扣案之
口罩、手套各壹只，均沒收；又犯搶奪罪，處有期徒刑拾月。應
執行有期徒刑肆年，扣案之口罩、手套各壹只，均沒收。
    事  實
一、丙○○平日時常酒後至臺南縣東山鄉○○村○○路63號由甲
    ○○所受雇看管之「鴻濱電子遊藝場」把玩電子遊戲機具，
    熟知該遊藝場深夜時分客人罕至，且係單獨女子看店，竟意
    圖為自己不法之所有，於民國97年9月18日凌晨5時30分許，
    持客觀上足供兇器使用之剪刀1把，趁「鴻濱電子遊藝場」
    並無其他客人在內而侵入之，並持上開預藏之剪刀抵住甲○
    ○之脖子強逼至牆邊，至使不能抗拒，而喝令甲○○打開櫃
    臺內抽屜欲拿取現金，因甲○○不從而激烈抵抗欲搶走丙○
    ○手中之剪刀，於拉扯中丙○○竟持剪刀往甲○○身體揮去
    ，致甲○○因而受有顏面撕裂傷、左手撕裂傷、左肘擦傷等
    之傷害。丙○○見甲○○不就範，仍極力抵抗，且於雙方推
    擠混亂中，甲○○趁機咬住丙○○之手指，丙○○進而徒手
    毆打甲○○之臉部，致甲○○因疼痛而鬆口，丙○○深懼遭
    人發現事跡敗露，即欲迅即逃離現場，而未得手財物。於離
    去時，心有未甘，竟另行起意，意圖為自己不法之所有，趁
    甲○○不備之際，徒手搶走甲○○所有置於櫃臺上之柯達牌
    數位相機1台。嗣經警據報前往處理，由甲○○口述嫌疑人
    相關之特徵而認丙○○涉有重嫌，遂於97年9月28日晚上7時
    15 分許，至丙○○位於東山鄉○○村○○街6巷3號住處，
    經其同意搜索扣得紅色安全帽1頂，另至丙○○之工作地點
    ，起獲作案用白色棉質手套1只、N95型口罩1個，而循線查
    獲上情。
二、案經甲○○訴由臺南縣警察局白河分局報告臺灣臺南地方法
    院檢察署檢察官偵查起訴。
    理  由
一、本件公訴人提出用以證明被告犯罪事實之供述或非供述證據
    ，其中屬於傳聞證據部分，除證人丁○○於警訊時之筆錄，
    因係審判外之陳述，未具證據能力外，其餘證據，被告及其
    辯護人於準備程序均不爭執證據能力，同意作為證據，迄至
    言詞辯論終結前，亦未主張有刑事訴訟法第159條第1項不得
    為證據之情形，及經本院審酌上開證據之作成，並無違法或
    不適當之情形，依刑事訴訟法第159條之5之規定，應認有證
    據能力。
二、訊據被告矢口否認上揭犯罪事實，辯稱：「甲○○其為中班
    人員，我不知道他是在那邊上晚班，我只知道有一個男生在
    上班，而且扣得之白色棉質手套1只、N95型口罩1個，不是
    我的。安全帽是我太太的，戴十幾年了，放在我家門口，也
    莫名其妙被當成是作案用的。」、「犯罪事實所述的我真的
    覺得莫名其妙，照相機是他們店裡面的，而甲○○說是他自
    己私人、自己買的。甲○○他會指認我是因為我的身高及體
    態跟那個客人差不多。就只有這樣而已。」、「本案強盜不
    是我做的，我覺得莫名其妙。安全帽是我太太的，有時我會
    戴，是放在我家門口，我不知道安全帽的顏色及擦痕跟卷內
    犯案之人所戴的安全帽相符，我也不知道為什麼會這樣，看
    錄影帶我也看不清楚，我太太戴這安全帽已十幾年了，都會
    有擦痕，而且於案發後十天，安全帽還放在我家門口，我太
    太還一直會戴，我覺得一般人應不可想像會這樣做，我是曾
    到鴻濱電子遊藝場把玩電子遊戲，這一點我沒有意見。」云
    云。經查，被告上揭強盜與搶奪之犯行，迭據被害人於警詢
    、偵查中指述甚詳，核其指述之情節相符。且本件係被害人
    即甲○○於97年9月28日下午17時至17時40分許，接受警察
    詢問時，即先向警察指述有位常來店內打電玩的男子他的身
    影和強盜的歹徒很像，我們都叫他綽號「陳仔」，他住在東
    山鄉郵局附近，他以前在店內消費時，講話的口音與歹徒口
    音相似等情（見警卷第3頁），經警察依其指述，認定被害
    人所稱之「陳仔」即本件被告丙○○，嗣於同日下午19時15
    分許至被告丙○○住處，經被告之同意而進入其家中及其公
    司搜索，結果，確如被害人之指述，在被告住處扣得疑似被
    告強盜時所戴之全罩式安全帽一頂，上漆有Asia HELNET字
    樣。再於其公司的衣櫃內起出一只白色棉手套，衣櫃下方地
    上起出一只白色N95型口罩等情，亦據被告丙○○於警詢時
    自承明確（見警卷第12頁）。扣案之紅色安全帽，經與現場
    監視器錄得之97年9月18日凌晨進入被害人遊藝場之歹徒所
    戴紅色安全帽錄影比對結果，扣案全罩式安全帽之前側之
    Asia HELMET字樣、左前護鏡貼有白色模糊標籤、後面貼有
    白色模糊標籤、右側有明顯括擦痕等特徵，均與監視器錄影
    所翻拍之照片上之歹徒所戴安全帽之特徵相符。此有扣案之
    紅色全罩式安全帽一頂與監視器之翻拍照片附卷可證（見警
    卷第44 ─47頁）。雖被告辯稱該扣案之安全帽係其太太所
    有云云，惟既屬其太太所有且放於被告住處，被告戴此安全
    帽為強盜之行為，益屬可能。再參之被害人於警詢及偵查中
    均指訴被告在強盜之現場曾遭被害人口咬手指二次，而被告
    於被查獲當時左手中指確有瘀血與兩側確有小傷口之舊傷痕
    等情，有照片附卷足參（見警卷第54─58頁）。雖被告與辯
    護人均辯稱此傷痕係於前一天上班操作機器時受傷，其於當
    天有向班長請假，口罩及手套是其工廠之基本配備云云。但
    查，柀告所操作之機器是機台溫度高達攝氏二百度之超高溫
    壓輒機，有照片在卷足參（警卷第50─51頁），依此型之機
    器觀之，操作此機器，所受傷痕，應係燒燙傷並壓輒之瘀傷
    等，但是，被告之傷痕並非燒燙傷或壓輒之瘀傷。而是中指
    兩側之小傷痕，此類傷痕應係與被害人指訴之咬傷相同。其
    此所辯，顯無可採。若如所辯，係案發前一天受傷，被告自
    應向工廠反應，或提前向任職之工廠請假，豈有受傷翌日之
    凌晨向班長請假之理？而證人即被告工廠之班長丁○○，雖
    到庭證稱被告於九月十八日超過凌晨一點電話向伊請假，且
    是事後才告知伊上班受傷，看傷口等語，此均僅足以認定被
    告有以電話請假並在電話中表示受傷而已。難據此即認被告
    所辯屬實。此外，又扣有被害人所指訴之同型口罩與棉質手
    套等足資佐證。綜上所述，本件雖未能搜扣得作案用之剪刀
    及贓物相機，惟既經被害人甲○○之指證，且被告所穿戴之
    安全帽、口罩與手套均已扣得，被告之中指亦有如被害人之
    指證遭有咬傷之舊痕，足資相佐，應認本件事證明確，被告
    強盜與搶之犯行堪以認定。
三、被告所持行強盜之工具係剪刀，且遭該剪刀傷及顏面，已據
    被害人於偵查指證明確，該剪刀自屬兇器。核被告丙○○所
    為，係該當刑法第330條第2項、第1項之加重強盜未遂罪、
    第325條第1項之搶奪罪，公訴意旨以其所犯二罪間，係一行
    為觸犯數罪名之想像競合犯。但查，被告因遭被害人口咬受
    傷疼痛而要求放手後，轉身出去時才趁被害人不備而搶走桌
    上之數位相機等情，已據被害人甲○○於警詢時述明。顯見
    ，被告搶相機之行為，係於強盜行為結束行將離去時另行起
    意，非同一行為所觸犯。被告上開加重強盜未遂與搶奪之犯
    行，犯意個別，行為互殊，應分論併罰。被告已著手於上開
    強盜犯罪行為之實行而不遂，為未遂犯，依刑法第25條規定
    按既遂犯之刑度減輕之。另被害人所受傷害，係強盜施暴行
    為之結果，不另論處，爰審酌被告尚無前科，素行良好，但
    犯後未能坦承認錯，強盜未得任何財物及搶得之數位相機之
    價值，被害人所受之傷害，持兇器之強盜行為，對於被害人
    生命及身體危害甚鉅，及其行為已造成人心惶惶不安，嚴重
    危害社會治安及人民生命財產，兼衡被告之智識程度、犯罪
    所得多寡等一切情狀，分別量處如主文所示之刑，並定其執
    行刑，以儆效尤。扣案之口罩與棉質手套，係被告公司發給
    被告使用，已據被告於警詢時供明，應認係被告所有，且係
    供犯罪之用，爰依刑法第38條第1項第2款宣告沒收。另安全
    帽一頂，雖係被告犯罪所用，但係於被告妻子之機車上扣得
    ，被告供稱係其太太所有，無證據證明係被告所有，不宜宣
    告沒收。
據上論斷，應依刑事訴訟法第299條第1項前段、刑法第325條第
1項、第330條第2項、第1項、第25條、第38條第1項第2款、第51
條第5款，判決如主文。
本案經檢察官乙○○到庭執行職務。
中    華    民    國    99    年    3     月    4    日
                  刑事第七庭    審判長法  官  鄧希賢
                                      法  官  田幸艷
                                      法  官  朱中和
以上正本證明與原本無異。
如不服本判決應於收受本判後10日內向本院提出上訴書狀，並應
敘述具體理由。其未敘述上訴理由者，應於上訴期間屆滿後20日
內向本院補提理由書狀（均須按他造當事人之人數附繕本）「切
勿逕送上級法院」。
                                      書記官  黃秋萍
中    華    民    國    99    年    3     月    5     日
附論本案論罪法條全文
中華民國刑法第330條（加重強盜罪）
犯強盜罪而有第321條第1項各款情形之一者，處7年以上有期徒
刑。
前項之未遂犯罰之。
中華民國刑法第321條（加重竊盜罪）
犯竊盜罪而有左列情形之一者，處6月以上、5年以下有期徒刑：
一、於夜間侵入住宅或有人居住之建築物、船艦或隱匿其內而犯
    之者。
二、毀越門扇、牆垣或其他安全設備而犯之者。
三、攜帶兇器而犯之者。
四、結夥三人以上而犯之者。
五、乘火災、水災或其他災害之際而犯之者。
六、在車站或埠頭而犯之者。
前項之未遂犯罰之。

司法院資訊處製作；財團法人民間司法改革基金會備份。
